臺灣高雄地方法院刑事判決　　　　　　　　　　　　九十一年度易字第二二八八號
　　公　訴　人　臺灣高雄地方法院檢察署檢察官
　　被　　　告　甲○○
右列被告因違反台灣地區與大陸地區人民關係條例案件，經檢察官聲請簡易判決處刑
（九十一年度偵字第九二五六號），嗣本院旗山簡易庭認不宜以簡易判決處刑，移由
本院依普通程序審理，本院判決如左：
    主  文
甲○○無罪。
    理  由
一、公訴意旨略以：被告甲○○係高雄縣甲仙鄉○○村○○路八十七號喜相逢ＫＴＶ
    負責人。竟基於概括犯意，明知李華欽、陳云琴（起訴書誤為程雲欽）二人係偷
    渡來臺之大陸地區人民，非經主管機關許可，不得予以僱用。竟連續自民國（下
    同）九十一年四月二十三日十二時起，以日薪新台幣五百元，僱用在該店內從事
    服務生之工作。同年月二十四日二十二時四十分許，在上址為警查獲。因認被告
    涉犯違反臺灣地區與大陸地區人民關係條例第十五條第四款之規定，應依同法第
    八十三條第一項規定處罰云云。
二、按犯罪事實應依証據認定之，無証據不得推定其犯罪事實，又不能証明被告犯罪
    者，應諭知無罪之判決，刑事訴訟法第一百五十四條、第三百零一條第一項分別
    定有明文。又認定不利於被告之事實，須依積極證據，苟積極證據不足為不利於
    被告事實之認定，即應為有利於被告之認定，更不必有何有利之證據，最高法院
    著有三十年上字第八一六號判例可參。再臺灣地區與大陸地區人民關係條例第十
    五條第四款所謂「僱用或留用大陸地區人民在臺灣地區從事未經許可或與許可範
    圍不符之工作」，須以僱主明知受僱人為大陸地區人民且從事未經許可或與許可
    範圍不符之工作為要件，如僱主不知或無從得知受僱人為大陸地區人民，即與該
    條之構成要件不符，自不得以該罪相繩。
三、本件公訴人認被告甲○○涉有前開違反臺灣地區與大陸地區人民關係條例犯行，
    無非以被告於警訊中坦承不諱，並經證人李華欽（警訊時以陳秀欽之名應訊）、
    陳云琴（警訊時以溫秀玉之名應訊）二人於警訊中之證詞為據。惟查，被告於警
    訊時係自承「兩名小姐自行來店應徵（我並不知道兩人是大陸嫁來台女子），無
    仲介人。」等語（見警訊筆錄第一頁背面），且經本院核閱證人李華欽（警訊時
    以陳秀欽之名應訊）、陳云琴（警訊時以溫秀玉之名應訊）二人於警訊中之證詞
    ，均無告知或使被告可得而知其二人為大陸地區人民之情事；再經本院依職權調
    取警訊之錄音帶，以判斷被告於警訊之陳述是否已知證人李華欽、陳云琴二人為
    大陸地區人民，惟經台灣高雄地方法院檢察署回函表示：「經本署查詢旗山分局
    承辯員警丙○○證實他承辦時就未附警訊錄音帶。」有該署九十一年十一月四日
    雄檢楠盈九一偵九二五六字第七九四五０號函一紙在本院卷可憑；而證人旗山分
    局刑事組偵查員丙○○表示：「經查結果本分局亦無留存該錄音帶，是否改傳當
    時製作筆錄之甲仙派出所員警乙○○到庭作證較為妥當。」有報告書一紙附於本
    院卷可按；再證人甲仙派出所員警乙○○到庭證述：「（問：作筆錄有無錄音？
    有無移送？）有錄音，也有隨案移送地檢署。」（見本院九十一年八月二十八日
    審判筆錄），互核三方證詞，足見該警訊錄音帶業已遺失，本院已無從判斷被告
    於警訊之陳述是否已知證人李華欽、陳云琴二人為大陸地區人民。另依本院囑託
    台灣新竹地方法院訊問證人李華欽、陳云琴，而李華欽證述：「我們沒有向老闆
    說我是大陸人，老闆不知道我們是大陸人，應徵時老闆沒有叫我們拿出身分證件
    。」（見台灣新竹地方法院九十一年十月十八日新院昭刑育九一助二九字第三０
    四九一號函附訊問證人筆錄第二頁）；陳云琴則證述：「我們洗了兩天，好像第
    二天被抓，我們沒有向老闆說我們是大陸人，老闆沒有問，也沒有請我們拿出身
    分證，被抓那天是工作第二天。」（見前開台灣新竹地方法院訊問證人筆錄第五
    頁），足見被告僅係僱用證人二天，在尚未向證人詢問並請證人提出身分證件且
    證人亦未主動告知之情況下，被告辯稱不知證人二人為大陸地區人民，應係合理
    可信。此外，復查無其他證據足認被告有何違反臺灣地區與大陸地區人民關係條
    例第八十三條第一項之罪之犯行，揆諸首開說明，本案被告之犯罪，為不能證明
    ，自應為無罪之諭知。
據上論斷，應依刑事訴訟法第三百零一條第一項，判決如主文。
中      華      民      國    九十一    年     十一     月    二十七    日
                                  臺灣高雄地方法院刑事第一庭
                                      法  官    官信成
右正本證明與原本無異。
如不服本判決，應於判決送達後十日內，向本院提出上訴狀。
                                      書記官    黃意雯
中      華      民      國    九十一    年     十一     月    二十七    日
